臺灣屏東地方法院小額民事判決
111年度潮小字第211號
原      告  彭力    

被      告  陳羽茗  
上列當事人間請求返還押金事件，本院於民國111年5月12日言詞
辯論終結，判決如下：
    主  文
被告應給付原告新臺幣（下同）8,324元。
原告其餘之訴駁回。
訴訟費用1,000元其中640元由被告負擔，餘由原告負擔。
本判決第一項得假執行。但被告於執行標的物拍定、變賣或物之
交付前，以8,324元為原告預供擔保後，得免為假執行。
    事實及理由
一、原告主張前向被告承租房屋，租期自110年1月1日至110年12
    月31日止，月租金14,000元（下稱系爭租約），並交付被告
    押金26,000元，系爭租約終止時，被告僅退還一個月押金12
    ,141元，爰請求被告應退還押金13,000元等語。
二、被告則以：原告於系爭租約終止前曾表示要續租6個月，雙
    方並已經合意續租6個月，嗣原告又表示不再續租，被告乃
    表示如原告於系爭租約之末日即110年12月31日遷離，可免
    收111年1月份租金，並非同意不收違約金。惟原告仍遲至11
    1年1月5日始交還所有鑰匙，應按新租約第11條約定賠償提
    前終止租約之違約金1個月租金，且被告因原告無法按期完
    成點交，受有額外支出高鐵北高來回票價之交通費用2,980
    元損害，原告應予賠償等語置辯，並聲明：原告之訴駁回。
三、法院之判斷
㈠、按解釋意思表示，應探求當事人之真意，不得拘泥於所用之
    辭句，民法第98條定有明文。次按契約應以當事人立約當時
    之真意為準，而真意何在，又應以過去事實及其他一切證據
    資料為斷定之標準，不能拘泥文字致失真意。兩造前訂有系
    爭租約，原告於110年11月22日向被告表示欲自111年1月1日
    起續租6個月，經被告同意後，原告竟於110年12月31日向被
    告表示不再續租，希望於111年1月9日搬遷，惟被告並未同
    意原告續租至1月9日，表示如原告要住到1月9日，就要租到
    1月底，如按照舊合約，當日就要搬離，原告乃表示當天會
    搬離，惟因尚有鑰匙未歸還、機上盒尚未拆離，直至111年1
    月5日原告始將全部鑰匙歸還等情，有兩造LINE對話紀錄在
    卷足憑（店小卷第59、73、83頁）。是依照兩造磋商過程，
    新租約雖已因雙方合意而成立，內容除租期外並未特別約定
    ，而沿用系爭舊租約之內容。系爭租約第11條雖有關於提前
    終止租約之約定，惟兩造先於第一項約定於期限屆滿前不得
    終止租約，復於第2項「依約定得終止租約者」，約定一方
    未為先期通知而逕行終止租約者，應賠償他方1個月租金額
    之違約金（本院卷第14頁）。本院審酌第11條第4項另約定
    「租期屆滿前，依第2項終止租約者，出租人已預收之租金
    應返還予承租人」等語，堪認雙方之真意應係租賃期間內不
    得提前終止租約，如一方提前終止租約，即應賠償他方一個
    月租額之違約金。
㈡、惟本件原告110年12月31日提出提前解除契約後，被告雖曾表
    示新租約到6月，惟亦表示原告如不按舊租約（即系爭租約
    ）於110年12月31日遷出，即須支付1月份租金，被告則未同
    意續租至1月底，表示將於110年12月31日遷出。堪認兩造已
    經合意於租賃期開始前即將新租約解除。新租約之租賃期間
    既尚未開始即已解除，自亦無於租賃期間內提前終止之問題
    。此與原告延遲交還房屋分屬二事，尚無從以原告未遵期返
    還房屋即認兩造間存有新的租賃契約關係。被告辯稱原告提
    前終止新租約須支付一個月租金之違約金云云，容有誤會。
㈢、兩造就原告於系爭舊租約終止後，直至111年1月5日始行交還
    全部鑰匙，且尚欠水電費869元，被告已先退還12,141元等
    節，並無爭執。按系爭租約第12條約定「一、租期屆滿或租
    賃契約終止時，承租人應即將房屋返還出租人並遷出戶籍或
    其他登記。二、前項房屋之返還，應由租賃雙方共同完成屋
    況及設備之點交手續。租賃之一方未會同點交，經他方定相
    當期限催告仍不會同者，視為完成點交。三、承租人未依第
    一項約定返還房屋時，出租人得向承租人請求未返還房屋期
    間之相當月租金額外，並得請求相當月租金額一倍（未足一
    個月者，以日租金折算）之違約金至返還為止。四、前項金
    額及承租人未繳清之相關費用，出租人得由第4條之擔保金
    （押金）中扣抵」等語可知，系爭舊租約終止時，原告未能
    於當日返還全部鑰匙，並遺留機上盒於屋內，直至111年1月
    5日始全部點交完畢，被告依前開租約約定，得自押金中扣
    抵該5日之日租金額，並請求同額之違約金。原告雖主張延
    後交還鑰匙係經被告同意，惟兩造之LINE對話紀錄並無此內
    容，原告就此未提出證據證明，本院自難為有利於原告之認
    定。
㈣、至被告主張因原告違約未能按期點交房屋設備，導致被告額
    外支出自高雄至台北之高鐵交通費用2,980元，應由原告賠
    償云云。惟當事人約定之違約金究屬何性質，應依當事人訂
    約旨意審認之，如當事人未另為訂定，依民法第250條第2項
    前段規定，視為損害賠償總額預定性之違約金。系爭租約第
    12條並未就約定之違約金性質另為訂定，依前揭說明，自應
    視為係因承租人違反房屋返還義務所生之損害總額所為預定
    。是被告因原告此部分違約所生之損害總額，業已約定於系
    爭租約第12條第3項，被告抗辯原告應另外賠償，尚無所據
    。
㈤、綜上，被告應退還之押金總額為20,465元（計算式：26,000
    元-869元-2,333元-2,333元），扣除被告已退還12,141元後
    ，被告尚須退還8,324元（計算式：20,465元-12,141元＝8,3
    24元），原告此部分請求為有理由，逾此範圍則屬無據，應
    予駁回。
四、本件事證已臻明確，兩造其餘攻擊防禦方法及所提證據，經
    核於結果不生影響，爰不一一論述，併此敘明。
五、本件原告勝訴部分係就民事訴訟法第436條之8適用小額訴訟
    程序所為被告敗訴之判決，依同法第436條之20規定，應依
    職權宣告假執行，並依同法第436條之23準用第436條第2項
    ，適用同法第392條第2項及第3項規定，依職權宣告被告於
    執行標的物拍定、變賣或物之交付前預供擔保，或將請求標
    的物提存，得免為假執行。又本件訴訟費用確定為1,000元
    ，爰依兩造勝敗比例命分別負擔。
六、據上論結，原告之訴為部分有理由、部分無理由，爰判決如
    主文。
中　　華　　民　　國　　111 　年　　5 　　月　　26　　日
                 潮州簡易庭      法　官    麥元馨
以上正本係照原本作成。
如不服本判決，應於判決送達後20日內，以判決違背法令為理由
，向本院提出上訴狀並表明上訴理由（上訴理由應表明：一、原
判決所違背之法令及其具體內容；二、依訴訟資料可認為原判決
有違背法令之具體事實），如未表明上訴理由者，應於上訴後20
日內向本院提出上訴理由書。如委任律師提起上訴者，應一併繳
納上訴審裁判費。 
中　　華　　民　　國　　111 　年　　5 　　月　　26　　日
                                 書記官　  洪雅玲　　　　　　　　 
附表　　　　　　　　 
編號 項目 金額 備註  二個月押金 13,000元×2＝26,000元 被告已退12,141元 1 水電費 869元  2 111年1月1日～111年1月5日 日租金 2,333元 14,000元÷30×5＝2,333元，小數點以下四捨五入。 3 5日違約金 2,333元   應退（26,000元-869元-2,333元-2,333元）-已退12,141元＝8,324元